臺灣基隆地方法院刑事判決　
111年度易字第113號
公  訴  人  臺灣基隆地方檢察署檢察官
被      告  邱新華


指定辯護人  許立騰律師（義務辯護律師）
上列被告因竊盜案件，經檢察官提起公訴（110年度偵字第7595
號），本院判決如下：
    主    文
邱新華犯竊盜罪，累犯，處拘役伍拾伍日，如易科罰金，以新臺
幣壹仟元折算壹日。
未扣案之犯罪所得混凝土海砂機壹組沒收，於全部或一部不能沒
收或不宜執行沒收時，追徵其價額。
    犯罪事實
一、邱新華意圖為自己不法之所有，基於竊盜之犯意，於民國11
    0年10月11日14時許，在基隆市○○區○○路000號港都明珠建案
    工地內、圍籬旁，徒手竊取順郁混凝土有限公司所有、由王
    金榮所管領之混凝土海砂機1組，得手後離去。嗣王金榮發
    現遭竊後報警處理，經警調閱監視器畫面，循線查獲上情。
二、案經基隆市警察局第二分局報告臺灣基隆地方檢察署檢察官
    偵查起訴。
    理    由
一、得心證之理由
  ㈠訊據被告邱新華矢口否認有何竊盜犯行，辯稱：我想不起來
    了，我蠻久之前發燒，影響記憶，做過的事情常常會忘記，
    我不記得我有沒有在這個時間、地點拿這個東西，我覺得監
    視器畫面上的人看起來也不太像我云云。辯護人則以：被告
    說他都忘記了，可徵被告記憶有問題，不無可能係因精神疾
    病影響被告之記憶，請斟酌是否將被告送請精神鑑定，又本
    件遭取走之物並非錢財，而係混凝土海砂機，此種機器被告
    並不會使用，則被告是否有不法所有意圖，亦待釐清等語，
    為被告辯護。
  ㈡經查：
  ⒈被害人王金榮所管領之混凝土海砂機1組，於110年10月11日
    中午，經被害人放置在基隆市○○區○○路000號港都明珠建案
    工地內、圍籬旁，嗣於同日14時許，遭一名留著微長髮、蓄
    鬍、臉型偏長、體型偏瘦、身穿深色有帽外套之男子徒手取
    走之事實，業經證人即被害人王金榮於審理時證述屬實，並
    有現場監視器攝得畫面翻拍照片、混凝土海砂機照片、現場
    照片附卷可稽（偵查卷第19至27頁），先堪認定。
　⒉被告雖辯稱不記得有無取走上開混凝土海砂機，又稱前揭監
    視器畫面中之男子與其不像云云。惟查，依卷附報告書及被
    告警詢筆錄（時間：110年10月14日7時20分）（偵查卷第3
    至4、9至11頁）之記載，可知本案之查獲經過為：被害人報
    案後，經警調閱現場監視器畫面，得悉係一名留著微長髮、
    蓄鬍、臉型偏長、體型偏瘦、身穿深色有帽外套之男子，於
    110年10月11日14時許，在基隆市○○區○○路000號港都明珠建
    案工地內、圍籬旁，取走被害人置放該處之混凝土海砂機，
    嗣警於110年10月14日6時30分許，在基隆市○○區○○路000號
    前，發現被告與前揭監視器畫面中之男子特徵完全相符，乃
    通知被告配合至派出所製作筆錄。而經警於110年10月14日
    拍攝被告之全身正面照、左右兩邊全身側面照，顯示被告留
    著微長髮、蓄鬍、臉型偏長、體型偏瘦、身穿深色有帽外套
    ，有被告照片存卷可考（偵查卷第29頁）。比對前揭監視器
    攝得畫面翻拍照片，被告無論係髮型、鬍鬚、臉型、體型、
    衣著，均與監視器畫面中之男子完全相符，且兩組照片拍攝
    時間不到3天，前開各項身體特徵均無可能有明顯變化（頭
    髮、鬍鬚除非係剪掉、剔掉，否則均無可能於數日內長出）
    ，加之除身體特徵外，兩者所穿外套之顏色、樣式亦相符合
    ，足認前揭監視器畫面中之男子即係被告無疑。則被告於上
    揭時、地，徒手取走被害人所管領之混凝土海砂機1組之事
    實，至堪認定。
　⒊按刑法第337條所謂離本人所持有之物，係指物之離其持有，
    非出於本人之意思者而言。如本人因事故，將其物暫留置於
    某處而他往，或託請他人代為照管，則與該條規定之意義不
    符（最高法院50年台上字第2031號判決要旨參照）。又刑法
    竊盜罪係指乘人不覺或不知，而以和平、秘密方法竊得其物
    ，破壞他人之持有支配關係，而移入自己支配之下；而侵占
    脫離持有物罪，係指物之離本人持有，非出於本人之意思，
    而以和平方法，將物移入自己實力支配之下。是行為人之行
    為究該當竊盜罪或侵占脫離持有物罪，即應視該物是否為本
    人持有中而具有支配監督關係而定。而所謂「持有」，應依
    本人之主觀持有意思及客觀事實上之支配關係以為判斷，此
    所謂客觀事實上之持有支配關係，係指對於特定物有現實之
    管領支配力，遠距、鬆弛之狀態亦足當之。查證人王金榮於
    審理時證稱：我在順郁混凝土有限公司擔任品管，基隆市○○
    區○○路000號港都明珠建案是向我們公司叫料，110年10月11
    日早上，我帶著混凝土海砂機到工地測驗水泥，這個工地是
    29層樓的建案，工區範圍很大，當天工地主任請我檢測工地
    範圍內、圍籬旁之混凝土，所以我就將混凝土海砂機放在圍
    籬旁進行試驗，預計要檢測5次，中午12點多已完成2次檢測
    ，我要去吃飯，想說吃完飯還要繼續檢測，就沒有把混凝土
    海砂機帶走，而是把混凝土海砂機收好立起來，挨著牆邊放
    ，等吃完飯回到現場要繼續進行第3次檢測，就發現混凝土
    海砂機不見了等語（本院卷第118至134頁），足見上開混凝
    土海砂機並非被害人遺失之物，亦未脫離被害人之支配持有
    範圍，被害人就該組混凝土海砂機仍具有主觀持有意思與客
    觀事實上之支配關係。又該組混凝土海砂機係工程上使用之
    機具，並經被害人暫時放置在工地範圍內之圍籬旁，且依卷
    附（本院卷第145至157頁）現場照片所示，該工地範圍廣大
    ，周邊立有大型廣告，任何人均可一目了然係正在施工的工
    地，並可輕易認識該組混凝土海砂機係工地人員所放置，並
    非他人遺失或非因己意脫離持有之物，則被告竟將之取走並
    置入其實力支配範圍而歸為己有或依其意思利用，其主觀上
    對該組混凝土海砂機自有不法所有意圖，客觀上亦已該當竊
    盜罪竊取他人動產之構成要件無疑。
　⒋辯護人雖以前揭情詞為被告辯護。然被告供稱其未曾前往身
    心科看診，並稱可能係因多年前發燒而影響記憶（本院卷第
    116、138至140頁），則辯護人陳稱被告不無可能係因精神
    疾病影響記憶，而請求斟酌將被告送請精神鑑定，自屬無據
    。又行竊之人竊取他人物品，本即可能係直接供己使用，亦
    可能係變現花用，或提供親朋使用，是辯護人徒以被告不會
    使用混凝土海砂機而推論被告恐不具不法所有意圖，亦有誤
    會。
　⒌綜上，被告上開所辯，無非均係事後卸責之詞，不足採信；
    辯護人所辯各節，亦俱無足採。本案事證明確，被告犯行洵
    堪認定， 應依法論科。
二、論罪科刑
  ㈠核被告所為，係犯刑法第320條第1項之竊盜罪。公訴意旨認
    被告係涉犯刑法第337條之侵占遺失物罪嫌，尚有未恰，惟
    其社會基本事實同一（最高法院86年度台非字第187號判決
    要旨參照），且本院於審理時已一併為法條告知（本院卷第
    115、136至137頁），而無礙被告防禦權之行使，爰依法變
    更起訴法條。
  ㈡被告前因竊盜案件，經臺灣宜蘭地方法院以108年度易字第11
    9號判決判處有期徒刑6月確定，於109年4月20日執行完畢等
    情，有臺灣高等法院被告前案紀錄表在卷可查，其於受徒刑
    之執行完畢後，5年以內故意再犯本件有期徒刑以上之罪，
    為累犯，而本案依被告犯罪情節，並無應量處最低法定刑，
    卻無法適用刑法第59條減輕規定，致其所受刑罰超過其所應
    負擔罪責之情形，參諸司法院釋字第775號解釋之意旨，仍
    應依刑法第47條第1項之規定加重其刑（最高法院108年度台
    上字第338號判決參照）。
　㈢爰審酌被告前有多次竊盜前科，有臺灣高等法院被告前案紀
    錄表存卷可查，竟猶不知惕勵，復擅自竊取他人之混凝土海
    砂機，顯然欠缺尊重他人財產權之觀念，所為應予非難，兼
    衡被告之犯後態度、犯罪手段、竊取財物之價值，及被害人
    表示不欲追究，願意原諒被告（本院卷第134頁），暨被告
    自述家境貧困、未婚、無子女（本院卷第141頁）等一切情
    狀，量處如主文所示之刑，並諭知易科罰金之折算標準，以
    資懲儆。
三、被告竊得之混凝土海砂機1組，為其本案犯罪所得，應依刑
    法第38條之1第1項前段之規定宣告沒收，且依同條第3項之
    規定，諭知於全部或一部不能沒收或不宜執行沒收時，追徵
    其價額。 
據上論斷，應依刑事訴訟法第299條第1項前段、第300條，判決
如主文。
本案經檢察官陳映蓁提起公訴，檢察官林姿妤到庭執行職務。
中　　華　　民　　國　　111 　年　　4 　　月　　26　　日
                  刑事第六庭    法　官　曾淑婷
以上正本證明與原本無異。         
如不服本判決應於收受送達後20日內向本院提出上訴書狀，並應
敘述具體理由；其未敘述上訴理由者，應於上訴期間屆滿後20日
內向本院補提理由書（均須按他造當事人之人數附繕本）「切勿
逕送上級法院」。　　　　　　　　　
中　　華　　民　　國　　111 　年　　4 　　月　　26　　日
                                書記官  陳胤竹
附錄法條：
中華民國刑法第320條
意圖為自己或第三人不法之所有，而竊取他人之動產者，為竊盜
罪，處5年以下有期徒刑、拘役或50萬元以下罰金。
意圖為自己或第三人不法之利益，而竊佔他人之不動產者，依前
項之規定處斷。
前二項之未遂犯罰之。